【裁判字號】    97,訴,3487
【裁判日期】    971231
【裁判案由】    違反毒品危害防制條例
【裁判全文】
臺灣彰化地方法院刑事判決              97年度訴字第3487號
公  訴  人  臺灣彰化地方法院檢察署檢察官
被      告  甲○○
上列被告因違反毒品危害防制條例案件，經檢察官提起公訴（97
年度毒偵字第4094、4183號），於本院準備程序中，被告就被訴
事實為有罪之陳述，經裁定改行簡式審判程序，本院判決如下：
    主  文
甲○○施用第一級毒品，累犯，處有期徒刑玖月。又施用第一級
毒品，累犯，處有期徒刑玖月，扣案之注射針筒壹支、塑膠空袋
壹個均沒收。應執行有期徒刑壹年貳月，扣案之注射針筒壹支、
塑膠空袋壹個均沒收。
    犯罪事實
一、甲○○前於民國88年間，因施用第二級毒品案件，經本院裁
    定令入戒治處所施以強制戒治，業於89年8 月16日執行完畢
    釋放出所，其所犯刑事案件部分，經本院以89年度簡字第30
    號判決判處有期徒刑6 月確定。復於92年間，因連續施用第
    二級毒品案件，經本院裁定令入戒治處所施以強制戒治1 年
    ，嗣因法律修正毋庸繼續執行，而於93年1 月9 日釋放出所
    ，其所犯刑事案件部分，則經本院以92年度易字第1009號判
    決判處有期徒刑8 月確定，於93年9 月8 日縮刑期滿執行完
    畢。詎其仍未戒除毒癮，復基於施用第一級毒品海洛因之犯
    意，分別於97年8 月6 日某時，於其位於彰化縣和美鎮○○
    路○ 段213 巷10號住處；及於97年10月17日下午5 時30分許
    ，在彰化縣彰化市○○街3 號「吳潮聰診所」之廁所內，以
    將第一級毒品海洛因摻水置入針筒內注射進入體內之方式，
    施用第一級毒品海洛因各1 次。嗣先於97年8 月9 日中午12
    時30分許，經警通知到場，且徵得其同意採集尿液送驗，結
    果呈嗎啡陽性反應；另於97年10月17日下午5 時30分許，因
    在前揭吳潮聰診所之廁所內注射第一級毒品海洛因後暈倒，
    經民眾報警查獲，並扣得甲○○所有供其施用毒品海洛因所
    用之注射針筒1 支、塑膠空袋1 個，且徵得其同意採集尿液
    送驗，結果呈嗎啡陽性反應，而查悉上情。
二、案經彰化縣警察局彰化分局報請臺灣彰化地方法院檢察署檢
    察官偵查起訴。
    理  由
一、按除被告所犯為死刑、無期徒刑、最輕本刑為3 年以上有期
    徒刑之罪或高等法院管轄第1 審案件者外，於前條第1 項程
    序進行中，被告先就被訴事實為有罪之陳述時，審判長得告
    知被告簡式審判程序之旨，並聽取當事人、代理人、辯護人
    及輔佐人之意見後，裁定進行簡式審判程序；除簡式審判程
    序及簡易程序案件外，第1 審應行合議審判，刑事訴訟法第
    273 條之1 第1 項、第284 條之1 分別定有明文。本件被告
    甲○○所涉係死刑、無期徒刑、最輕本刑為3 年以上有期徒
    刑之罪或高等法院管轄第1 審案件以外之罪，並於本院行準
    備程序時就被訴事實為有罪之陳述，本院合議庭依前揭規定
    ，經評議結果，裁定改由受命法官獨任行簡式審判程序。
二、上開犯罪事實，業據被告甲○○於本院審理時坦承不諱，且
    被告經警採集其尿液送驗結果，確均呈嗎啡陽性反應，此有
    彰化縣警察局彰化分局委託檢驗尿液代號與真實姓名對照認
    證單2 紙及詮昕科技股份有限公司分別於97年8 月21日、97
    年10月31日出具之濫用藥物尿液檢驗報告各1 紙附卷可稽，
    此外復有已使用過注射針筒1 支及塑膠空袋1 個扣案可資佐
    證，足徵被告之自白確與事實相符，堪以採信。本件事證明
    確，被告上開犯行洵堪認定，應依法論科。
三、按修正毒品危害防制條例就施用毒品者，僅於「初犯」及「
    5 年後再犯」二種情形，有其追訴條件之限制，即須於初犯
    經觀察、勒戒或強制戒治釋放後，5 年內均無施用毒品之行
    為，始能認其前所實施之觀察、勒戒或強制戒治已足遮斷毒
    癮，而得於5 年後再犯時，再予適用初犯之規定，重行觀察
    、勒戒等程序；倘5 年內已經再犯，被依法追訴處罰，縱其
    第3次（或第3次以上）施用毒品之時間在初犯釋放5 年以後
    ，即與「5 年後再犯」之情形有別，且因已於「5 年內再犯
    」，顯見其再犯率甚高，原實施觀察、勒戒或強制戒治，已
    無法收其實效，而無5 年戒斷期之存在，自無再經觀察、勒
    戒及強制戒治之必要，應由檢察官逕行起訴，此有最高法院
    95年度臺非字第59、65號判決、95年度第7 次刑事庭會議及
    97年度第5 次刑事庭會議決議意旨足供參照。查本件被告前
    於88年間，因施用第二級毒品案件，經本院裁定令入戒治處
    所施以強制戒治，業於89年8 月16日執行完畢釋放出所，其
    所犯刑事案件部分，經本院以89年度簡字第30號判決判處有
    期徒刑6 月確定。復於92年間，因連續施用第二級毒品案件
    ，經本院裁定令入戒治處所施以強制戒治1 年，惟嗣因法律
    修正毋庸繼續執行，而於93年1 月9 日釋放，其所犯刑事案
    件部分，則經本院以92年度易字第1009號判決判處有期徒刑
    8 月確定等情，有臺灣彰化地方法院檢察署刑案資料查註紀
    錄表及臺灣高等法院被告前案紀錄表各1 份在卷可考，則其
    再犯本件施用第一級毒品犯行，按諸前揭說明，即與5 年後
    再犯之情形有別，自應逕行追訴。
四、核被告甲○○所為，均係犯毒品危害防制條例第10條第1 項
    之施用第一級毒品罪。被告持有第一級毒品進而施用，其持
    有第一級毒品之低度行為，應各為其施用第一級毒品之高度
    行為吸收，不另論罪。被告所犯2 次施用第一級毒品海洛因
    之犯行，犯意各別，應予分論併罰。又被告於92年間，因連
    續施用第二級毒品案件，經本院以92年度易字第1009號判決
    判處有期徒刑8 月確定，甫於93年9 月8 日縮刑期滿執行完
    畢乙情，此有臺灣高等法院被告前案紀錄表、臺灣彰化地方
    法院檢察署刑案資料查註紀錄表各1 份在卷可憑，其於有期
    徒刑執行完畢後，5 年內故意再犯本件有期徒刑以上之罪，
    均為累犯，應分別依刑法第47條第1 項之規定加重其刑。爰
    審酌被告施用毒品之動機、目的、方法、不知珍惜身體、施
    用毒品所生危害，暨犯後坦承犯行之態度等一切情狀，分別
    量處如主文所示之刑，並定其應執行刑，以示懲儆。另扣案
    已使用過之注射針筒1 支及塑膠空袋1 個，均係被告所有供
    其施用第一級毒品海洛因所用之物，業據被告供明在卷，爰
    依刑法第38條第1 項第2 款規定併予宣告沒收。
據上論斷，應依刑事訴訟法第273 條之1 第1 項、第299 條第1
項前段，毒品危害防制條例第10條第1 項，刑法第11條前段、第
47條第1 項、第51條第5 款、第38條第1 項第2 款，判決如主文
。
本案經檢察官賴志盛到庭執行職務。
中    華    民    國    97    年    12    月    31    日
                  刑事第七庭          法  官  郭麗萍
以上正本證明與原本無異。
如不服本判決，應於判決送達後10日內，向本院提出上訴書狀，
上訴書狀應「敘述具體上訴理由」，並按他造當事人之人數附繕
本。「切勿逕送上級法院」。
中    華    民    國    97    年    12    月    31    日
                                      書記官  吳冠慧
附錄本案論罪科刑法條全文：
毒品危害防制條例第10條
施用第一級毒品者，處 6 月以上 5 年以下有期徒刑。
施用第二級毒品者，處 3 年以下有期徒刑。


司法院資訊處製作；財團法人民間司法改革基金會備份。
